臺灣基隆地方法院刑事判決　　　　　　　 96年度訴緝字第5號
公　訴　人　臺灣基隆地方法院檢察署檢察官
被　　　告　丁○○
選任辯護人　陳英鳳律師
上列被告因業務侵占等案件，經檢察官提起公訴（88年度偵緝字
第126 號），被告於準備程序進行中先就被訴事實為有罪之陳述
，本院合議庭乃裁定由受命法官獨任以簡式審判程序進行審理，
並判決如下：
    主  文
丁○○連續意圖為自己不法之所有，而侵占對於業務上所持有之
物，處有期徒刑柒月。
    事  實
一、丁○○係北端興業有限公司（93年3月30 日廢止登記）、全
    品休閒企業有限公司（93年6月1日解散登記）、均哲企業有
    限公司、尤順興五金有限公司及雄文企業有限公司之記帳員
    ，為從事業務之人，竟基於為自己不法所有之概括犯意，自
    民國86年4月間起至87年4月止，連續將北端興業有限公司所
    預付之所得稅款新臺幣（下同）740,578 元、全品休閒企業
    有限公司所預付之所得稅款65,024元、均哲企業有限公司所
    預付之所得稅款110,000 元、尤順興五金有限公司所預付之
    所得稅款60,870元及雄文企業有限公司預付之所得稅款100,
    000 元侵占入己，且偽造渠等公司之統一發票，以掩飾其侵
    占稅款之犯行，並持之向稅捐機關報稅，致生損害於稅捐稽
    徵機關稅務稽查之正確性及上開公司等。
二、案經北端興業有限公司、全品休閒企業有限公司及雄文企業
    有限公司訴請臺灣基隆地方法院檢察署檢察官偵查起訴。
    理  由
壹、程序部分：
    本件被告丁○○所犯非死刑、無期徒刑、最輕本刑3年以上
    有期徒刑之罪，亦非高等法院管轄之第一審案件，其等於準
    備程序進行中，就被訴事實為有罪之陳述，經法官告知其簡
    式審判程序之旨，並聽取公訴人、被告及辯護人之意見後，
    依刑事訴訟法第273條之1第1項之規定，經合議庭裁定由受
    命法官獨任進行簡式審判程序，合先敘明。
貳、實體部分：
一、上開犯罪實，迭據被告於偵查及本院審理中供承不諱，核與
    被害人即告訴人北端興業有限公司乙○○、全品休閒企業有
    限公司及雄文企業有限公司之指訴、被害人均哲企業有限公
    司甲○○、尤順興五金有限公司尤漢雄之指訴相符，復有營
    利事業所得稅查決定應補稅額正註銷單、財政部台北市國稅
    局營利事業所得稅核定稅額繳款書、結算稅額繳款書、結算
    申報書、和解書、板橋莒光郵局第191 號存證信函、三聯式
    統一發票在卷足資佐證。本院自得依被告自白及各該補強證
    據認定被告確有為前述犯行，本件事證明確，被告犯行堪以
    認定。
二、論罪及科刑：
　(一)核被告所為，係犯刑法第336條第2項之業務侵占罪及刑法第
    216條、第215條之行使業務登載不實文書罪。又被告明知不
    實之事項，而登載於業務上作成之文書後進而行使，其業務
    登載不實之低度行為為行使之高度行為所吸收，不另論罪。
    又被告先後多次行使業務登載不實文書及先後多次業務侵占
    犯行，時間緊接，方法相同，各觸犯構成要件相同之罪名，
    顯係基於概括之犯意反覆為之，均屬連續犯，惟刑法第56條
    連續犯之規定，業於94年2月2日修正公布刪除，並於95 年7
    月1 日施行，則被告之犯行，因行為後新法業已刪除連續犯
    之規定，而依修正後之規定則應將多次行使業務登載不實文
    書及多次業務侵占犯行予以分論併罰，經比較修正前後規定
    之結果，修正後之法律並未較有利於被告，依修正後刑法第
    2條第1項規定，應適用被告行為時即修正前之刑法第56條之
    規定論以連續犯（最高法院95年第8 次刑事庭會議決議參照
    ），故應依修正前刑法第56條之規定各論以一行使業務登載
    不實文書罪、一業務侵占罪，並均應依法加重其刑。又被告
    所犯上開行使業務登載不實文書罪及業務侵占罪間，有方法
    結果之牽連關係，惟刑法有關牽連犯之規定，亦已於94年2
    月2日修正公布刪除，並自95年7月1日施行，而依修正後之
    規定則應將前開行使偽造私文書及詐欺取財犯行予以分論併
    罰，經比較修正前後規定之結果，修正後之規定並未較有利
    於被告，依修正後刑法第2條第1項之規定，應適用行為時即
    修正前刑法第55條後段之規定論以牽連犯，並從一重論以業
    務侵占罪。
  (二)本件被告所犯刑法第336條第2項業務侵占罪，法定刑得併科
    罰金，而被告行為後刑法施行法於95年6月14 日修正，增訂
    第1條之1，明訂中華民國94年1月7日刑法修正施行後，刑法
    分則編所定罰金之貨幣單位為新臺幣。94年1月7日刑法修正
    時，刑法分則編未修正之條文定有罰金者，自94年1月7日刑
    法修正施行後，就其所定數額提高為30倍。但72年6月26 日
    至94年1月7日新增或修正之條文，就其所定數額提高為3 倍
    。因原本刑法條文罰金之單位為銀元，與新臺幣之折算比例
    為3：1，復因罰金罰鍰提高標準條例第1 條之適用，罰金數
    額業已提高10倍，因而實際上所得科處罰金之總數，雖未提
    高，惟被告行為後，修正後刑法第33條第5 款已將罰金刑最
    低額由銀元1元即新臺幣3元以上，修正為新臺幣1 千元以上
    ，以百元計算之。故刑法分則條文中有罰金刑者，其罰金之
    最低額業經修正為新臺幣1 千元以上，被告行為後即修正後
    刑法之規定並未較有利於被告，依刑法第2條第1項前段規定
    ，應適用被告行為時關於科處罰金刑之法律。又被告行為後
    ，刑法第67條修正為罰金加重者，其最高度及最低度同加重
    之，並於95年7月1日施行。比較被告行為時刑法第68條罰金
    加重者，僅加重其最高度，就罰金之加重以適用舊法對於被
    告有利。
  (三)爰審酌被告行使業務登載不實文書及業務侵占之次數、金額
    、被害人之人數、犯罪所生之危害、犯後坦承犯行之態度、
    迄今尚未與被害人達成和解賠償被害人，並兼衡其犯罪動機
    、目的、手段、其生活狀況、品行、智識程度等一切情狀，
    量處如主文所示之刑。
據上論斷，應依刑事訴訟法第299條第1項前段，刑法第2條第1項
前段，修正前第56條、第336條第2項、第216條、第215條、修正
前第55條後段，罰金罰鍰提高標準條例第1條前段、廢止前第2條
，現行法規所定貨幣單位折算新臺幣條例第2條，判決如主文。
本案經檢察官丙○○到庭執行職務
中　　華　　民　　國　　96　　年　　5　　月　　30 　　日
                  刑事第三庭法    官  林淑鳳
以上正本證明與原本無異。
如不服本判決應於收受本判決後10日內向本院提出上訴書狀，其
未敘述上訴理由者，並得於提起上訴後10日內向本院補提理由書
狀（均須按他造當事人之人數附繕本。）「切勿逕送上級法院」
中　　華　　民　　國　　96　　年　　5　　月　　30　　日
                            書 記 官  郭廷耀
附錄論罪法條：
中華民國刑法第336條第2項
（公務公益侵占罪、業務侵占罪）
對於業務上所持有之物，犯前條第 1 項之罪者，處 6 月以上
5 年以下有期徒刑，得併科 3 千元以下罰金。
中華民國刑法第216條
（行使偽造變造或登載不實之文書罪）
行使第 210 條至第 215 條之文書者，依偽造、變造文書或登載
不實事項或使登載不實事項之規定處斷。
中華民國刑法第215條
（業務上文書登載不實罪）
從事業務之人，明知為不實之事項，而登載於其業務上作成之文
書，足以生損害於公眾或他人者，處3年以下有期徒刑、拘役或5
百元以下罰金。
